臺灣嘉義地方法院民事判決　94年度簡上字第63號
上　訴　人　戊○○
　　　　　　甲○○
　　　　　　乙○○
上　三　人
訴訟代理人　曾錦源律師
複 代理 人　丁○○律師
被 上訴 人　冠虹建設有限公司
法定代理人　己○○
訴訟代理人　丙○○
　　　　　　唐淑民律師
上　一　人
複 代理 人　李國禎律師
上列當事人間請求給付買賣價金事件，上訴人對於中華民國94年
4月19日本院嘉義簡易庭93年度嘉簡字第378號第1審判決提起上
訴，於中華民國96年6月6日言詞辯論終結，本院判決如下：
    主  文
原判決關於命上訴人羅淑卿、乙○○、甲○○給付被上訴人新臺
幣拾萬貳仟玖佰玖拾伍元，及上訴人羅淑卿自民國九十三年
六月二十二日起至清償日止，上訴人乙○○、甲○○自民國九十
三年七月十日起至清償日止，均按年息百分之五計算之利息，及
該部分假執行、免假執行之宣告，暨訴訟費用之裁判均廢棄。
上開廢棄部分，被上訴人在第一審之訴及假執行之聲請均駁回。
第一審（除確定部分外）、第二審訴訟費用由被上訴人負擔。
    事 實 與 理 由
一、被上訴人起訴主張：
（一）上訴人羅淑卿、乙○○、甲○○於民國90年11月25日與被
      上訴人訂定買賣合約，買受被上訴人所興建座落嘉義縣中
      埔鄉○○段252之6號土地之建物，即建號為同段595號，
      門牌號碼嘉義縣中埔鄉和興村後庄39巷95之6號房屋（下
      稱系爭房屋）及其基地（下稱系爭土地）所有權，總價為
      新臺幣（下同）490萬元（其中土地價款為279萬元、房屋
      價款為211萬元）。被上訴人已將系爭房屋興建完畢，並
      辦妥系爭房屋及土地之所有權登記，上訴人亦搬進系爭房
      屋居住後，仍拒絕給付買賣價金尾款386,945元。爰依買
      賣法律關係，請求上訴人給付386,945元，及自起訴狀繕
      本送達翌日起至清償日止，按年息百分之5計算之利息。
（二）採光罩部分當初是被上訴人贈與之項目，惟因上訴人遲不
      給付尾款，故撤銷贈與。然不論兩造間就採光罩部分是否
      為買賣或贈與，被上訴人均同意自本件兩造買賣價金之尾
      金扣減28,000元。
（三）土地短少部分：
   1、上訴人所提出之預售屋平面圖，建築範圍與目前現況相符
      ，被上訴人係依照契約履行，上訴人會認為被上訴人未依
      約建築，係因上訴人誤解預售屋平面圖之所有權範圍，將
      該所有權界線誤認為建築範圍，系爭房屋轉角之設計完全
      係依照設計平面圖及建築法規施工，且原契約亦未約定房
      屋外牆應建在土地所有權之全部範圍。但被上訴人就轉角
      因路面退縮部分，經建築師估算，約退縮0.3坪，被上訴
      人願以0.5坪，每坪47,000元計算，同意減少價金23,500
      元。
   2、系爭建物截角部分之問題，請參見原審判決理由，且該部
      分面積應無1.67坪，上訴人計算之依據何在亦未見說明。
   3、按兩造歷來所爭執之面積是否有短少者，應係指房屋面積
      而言，此由上訴人從未爭執土地面積短少及原審判決理由
      欄3亦係就系爭建物建築範圍而為論斷，可清楚得知。又
      本件土地面積並未短少，此從土地登記謄本載明之面積為
      95.33平方公尺（即28.8373坪），與買賣契約書所載面積
      為28.66坪大致相符，即可明瞭。故本件面積是否短少及
      買賣價金之計算，均應以房屋買賣契約為準，而與土地買
      賣無涉，二者不可混為一談。
   4、被上訴人為求息事寧人，於原審即表明願以0.5坪共計23,
      500元之價格補償上訴人，詎料上訴人仍不知足，竟刻意
      混淆土地與房屋之買賣價金，要求被上訴人以價格較高之
      土地買賣價金補償5.08坪共計494,710元，而當初房屋之
      買賣價金僅為211萬元，兩者相比更不符比例。
   5、被上訴人已交付系爭房地之法定空地：
    (1)上訴人亦自認已自行出資在道路退縮地建築樓梯，並在其
      下狹長地帶修建花圃，復提出照片4幀為證，可見被上訴
      人實已將前開土地交由上訴人占有使用，上訴人方得於其
      上興築樓梯與花圃。
    (2)依系爭房地之預售屋平面圖所示，房屋門前之轉角部份係
      標示為空地，並未繪製有圍牆、房屋或花圃，被上訴人亦
      從未允諾將於該部分設置花圃，若上訴人堅持主張被上訴
      人曾有此承諾，因而推論被上訴人未依法交付該法定空地
      部分，依法自須善盡其舉證之責。
    (3)依前開照片所示，房屋側面之花圃與圍牆已與所有權範圍
      切齊，房屋轉角部份亦已興築弧形之小花圃與樓梯，僅餘
      小部分未加建築，堪認上訴人已取得全部系爭土地之占有
      ；且房屋側面之花圃前有圍牆、後有鄰人之車庫阻隔，事
      實上根本無法供道路通行之用，更無阻礙公眾通行之可能
      ，上訴人所稱因妨害交通致無法使用，顯與事實不符。
    (4)依系爭房屋之1樓平面圖所示，除房屋轉角部份有1處3角
      地帶清楚標示道路退縮地，而未有任何建物或建築設計外
      ，該道路退縮地下方之狹長地帶亦未有任何建物或建築設
      計，堪認系爭房屋於設計或銷售當時，前開2處原本即係
      有意保留空間，而未加建築；次依系爭房屋買賣契約所附
      房屋平面圖所示，系爭房屋之轉角部份及其下狹長地帶，
      亦無任何建築設計而保留空白狀態，更可證明房屋當初之
      設計即為如此。縱認道路退縮地因法令限制致上訴人無法
      自由使用收益，然其下方之狹長地帶依法並無相同情事，
      雖鄰人常在此處停放車輛，要屬上訴人當如何對渠等主張
      權利之問題，而非被上訴人未移轉該部分土地之占有。
    (5)被上訴人交屋時，為符合建築法規中關於法定空地退縮之
      規定，遂由被上訴人應上訴人之要求而出資在其上鋪設柏
      油路面，並以此方式為該部分土地之交付。蓋空地之交付
      並不限以任何形式為之，出賣人僅須將空地之管領使用權
      交由買受人，使買受人得以使用收益，即屬完成交付。若
      該空地得由上訴人使用收益，則絕不因鋪設柏油而有所影
      響；反之，若該空地依法不得由上訴人使用收益，則為該
      由何方負擔此等不利益之問題，亦與鋪設柏油或興築花圃
      無關。
    (6)上訴人當庭表示：將於15日內僱工自行拆除花圃，以主張
      未受前開空地之交付云云。惟查，上訴人既於道路退縮地
      下方之狹長地帶建好花圃，自屬已取得該地之占有，若其
      欲拆除花圃，被上訴人自無權阻止，惟此舉對於上訴人已
      取得前開空地占有之事實，並不生影響，拆除行為充其量
      僅屬上訴人自願拋棄占有，不得據而推論被上訴人未曾交
      付。再者，上訴人屢屢主張其鄰居於興建房屋及嗣後修築
      花圃時，均曾前往抗議，信箱亦曾遭人破壞，因認其無法
      使用收益前開空地，而主張未受交付云云，然上訴人是否
      有前開空地之使用權限，應依法律規定為斷，而與鄰人是
      否前往抗議無涉，若上訴人依法有此權限，則鄰人之妨害
      使用或破壞行為，應由上訴人對其主張侵權行為，而不應
      轉對被上訴人主張未為交付。
    (7)退步言之，若法定空地無法由上訴人使用屬實（被上訴人
      否認之），要屬上訴人當如何依法主張權利之問題，絕非
      土地未交付。蓋上訴人於進住系爭房地時，即已由被上訴
      人處取得完整之土地占有，僅因法令限制致無法自由使用
      部分土地，而使所有權呈現不圓滿之狀態；而此等權利瑕
      疵應由誰負擔，卻未見上訴人有何主張，自不得採為判決
      之基礎；退萬步言，若上訴人主張被上訴人未交付部分法
      定空地屬實，而主張依土地買賣契約比例扣減價金，亦屬
      與法不合。按系爭土地之買賣價金乃被上訴人移轉土地所
      有權及土地使用權二者予上訴人之對價，被上訴人已依約
      移轉系爭土地之所有權予上訴人，面積亦無短少。則上訴
      人所受損害僅為土地之使用管領權，並不包含土地之所有
      權，其一方面主張因未受法定空地之交付而依照比例扣減
      價金，另一方面卻得同時保有該部分土地之所有權，此種
      結果對兩造而言，不啻不當得利，而令上訴人受有不當利
      益，致令被上訴人受有損害，故其主張依照買賣價金之比
      例扣減未給付之尾款，顯有不當。
二、被上訴人則以：
（一）依民法354條所定：物之出賣人應負物之暇疵擔保責任，
      而物之瑕疵擔保請求權的行使期間規定於民法第365條，
      自物之交付時超過5年後，該請求權始消滅。故上訴人於
      91年11月17日遷入系爭房屋，仍在物之瑕疵擔保期間內，
      就物之瑕疵仍得請求減少價金。且依民法第227條，被上
      訴人未依債務之本旨給付，應負違約之賠償責任，可自尾
      款抵扣之。
（二）被上訴人未依約履行之事項及物之瑕疵擔保責任如下：
   1、系爭土地短少部分：
    (1)銷售圖銷售圖中，未標明截角部分法定空地退縮，且被上
      訴人一再向上訴人保證將土地所有權範圍內之空地全加蓋
      滿，施工時為履行此承諾被上訴人嘗試將該空地建滿，卻
      遭村民反對，嗣因建商捐出300萬元，予當地社區作福利
      金而平息。故被上訴人應可依原契約建造圍牆部分，因居
      民抗爭而未興建。顯見依原約定，被上訴人應於截角處蓋
      滿建築，而上訴人依被上訴人所承諾之內容，作用途規劃
      ，原欲將該轉彎截角部分作為停放機車之用，被上訴人所
      確保之物之品質有瑕疵，且對上訴人屬不完全給付。由嘉
      義縣水上地政事務所95年11月1日嘉上地測字第095000666
      5號函中附圖可知，其代號A部分之面積，亦即被上訴人於
      交屋時即遭鋪上柏油成為道路用地而未交付上訴人部分之
      面積為0.001681公頃，按1公頃＝3025坪計算，則A部分之
      面積為5.08坪。換言之，此部分面積即為被上訴人交屋時
      所短少之面積，因鋪上柏油而被當作道路使用，被上訴人
      並未依原設計圖修建矮牆花圃以表彰上訴人之所有權。若
      以房屋買賣售價1坪97,384元而論，則等於被上訴人有價
      值494,710元之土地部分未依債之本旨給付上訴人，故應
      依原約定，於法定範圍內，將轉角部分加蓋或減少價金，
      或由被上訴人應給予上訴人適當之補償。
    (2)又土地短少部分之地價，應以被上訴人原售予上訴人之土
      地扣除上訴人現今可使用之土地面積之差額計算始為合理
      。且民事上損害賠償又非「公用徵收」，今被上訴人因給
      付坪數不足所生賠償，如何能以公告現值做賠償基準？契
      約上既係以房屋現值而非公告現值計算賠償價金，原審法
      院捨棄不用，竟以公告地價賠償，其坪數與賠償計算基準
      皆為謬誤，影響賠償之金額甚鉅，原判決顯有違誤。
    (3)上訴人於交屋當時並未要求以鋪設柏油路面之方式交付該
      部分土地。且法定空地退縮係指房屋建築線退縮，並不妨
      礙被上訴人依簽約當時設計圖樣將該處空地做好綠地及花
      台等，被上訴人將該部分土地以鋪上柏油之路面交差了事
      ，一則使該處土地淪為公共道路用地，影響上訴人權益；
      二則被上訴人根本未依當初買賣契約雙方所認定之本旨交
      付該土地，係屬買賣物之瑕疵，上訴爰以為抵扣房屋價金
      之依據，並非無理。
   2、被上訴人就採光罩部分贈與撤銷應予上訴人補償：
    (1)雙方於買賣當時，曾約定上訴人若買房屋不殺價，建商即
      「贈送」採光罩和圍牆，故此非贈與，理應屬買賣契約之
      部分內容。此在一般交易秩序上並非常態，更證明以原價
      購買房屋應有某些交換利益存在，上訴人係以採光罩等設
      施之贈與為條件，放棄折價購買房屋之利益，故贈與既然
      撤銷，相對應減少價金的給付，依採光罩的價額計算之，
      應自價金扣除342,080元。原判決誤認採光罩部分係贈與
      ，認事用法已有不妥。
    (2)建商願意自認2萬8千元部分賠償上訴人，尤可說明其自知
      理虧，而願將採光罩部份之價金退還，惟該採光罩之原價
      值並不只2萬8千元，關於採光罩部分亦可在現場看出，上
      訴人3層樓3個面向的窗戶上方皆需裝不銹鋼骨架及透明壓
      克力材質遮雨罩，此部分實非被上訴人所稱僅需28,000元
      即足以建造。依所附之估價單共值342,080元，原審判決
      逕採被上訴人之說法，似嫌速斷。
    (3)被上訴人未將該增蓋的部分完成：被上訴人沒有將該增蓋
      的部分完成，即使被上訴人撤銷贈與採光罩的部份，仍然
      必須履行原本建築圖的設計規劃，被上訴人沒有完成給付
      ，上訴人當然可要求減少價金，然而採光罩是否在建築設
      計內？如果在建築設計內，上訴人僅是需不需要付錢的問
      題？即使被上訴人不贈與，建築仍應該完成之。
三、上訴人羅淑卿、乙○○、甲○○於90年11月25日與被上訴人
    訂定買賣合約，買受被上訴人所興建之系爭房屋及系爭土地
    ，總價為490萬（其中地價款為279萬、房屋款為211萬）。
    被上訴人已將系爭房屋興建完畢，並辦妥系爭房屋與土地之
    所有權登記，上訴人亦搬進系爭房屋居住，上訴人仍有尾款
    386,945元未付之事實，為兩造所不爭執，並有買賣契約影
    本、土地及建物謄本可證，自屬真實。
四、上訴人於本院限縮僅就光罩及土地短少部分部分為主張，是
    本院僅就此二項論斷。又上訴人之系爭建物、土地之買賣契
    約上之名義人雖為上訴人甲○○、乙○○，然上訴人戊○○
    亦自認其係買受人，是本件之買賣其買受人為上訴人3人，
    核先敘明。
五、採光罩部分：
（一）遍查兩造之買賣契約書，其附件(三)建材&設備部分，並無
      採光罩之項目，且其契約上亦附註「本公司.. 贈送採光
      罩」。另上訴人亦自承「雙方於買賣當時，曾約定上訴人
      若買房屋不殺價，建商即『贈送』採光罩和圍牆」並舉有
      廣告單上之註明，及證人鍾桂堯可證明」。是依上訴人上
      開所陳，係建商即被上訴人以顧客不殺價為條件，而贈送
      採光罩，亦即被上訴人贈送採光罩係附有不殺價為條件，
      非謂採光罩即包含於兩造買賣標的項目中，而係被上訴人
      贈送之項目。上訴人主張採光罩係包含於買賣標的項目，
      並不可採。
（二）按贈與物之權利未移轉前，贈與人得撤銷其贈與。其一部
      已移轉者，得就其未移轉之部分撤銷之。前項規定，於經
      公證之贈與，或為履行道德上之義務而為贈與者，不適用
      之，民法第408定有明文。本件兩造於訂定買賣契約時，
      雖約定原告需贈與被告「一樓後院增建及一樓電動鐵捲門
      加一樓和三樓和增建後面之採光罩」，有系爭房屋預定買
      賣契約在卷可憑，然兩造並無何特別之親戚關係使該贈與
      具有履行道德上之義務，且並未經公證，是被上訴人主張
      因上訴人未給付尾款，故於履行贈與契約前撤銷贈與，自
      屬有據。惟被上訴人自認採光罩部分願自尾款扣減2萬8千
      元，是被上訴人請求尾款部分應扣減2萬8千元，上訴人主
      張採光罩部分應扣減價金逾2萬8千元部分，即無足採。
六、土地短少部分：
（一）系爭土地移轉登記予上訴人之面積為95.33平方公尺，其
      土地總價金為279萬元，此有買賣契約書影本、土地謄本
      可證。惟經本院會同地政人員測量後，其中如附圖A部分
      16.81平方公尺係空地，此有測量圖可證。
（二）證人蘇陳桂燕證稱：「認識上訴人羅淑卿，與其係鄰居。
      相片中的房子（指系爭房屋）是上訴人在住的。當初這件
      房子在蓋的時候，有居民在抗爭，因為當初蓋的時候蓋的
      太靠近路邊，我們出入有危險不方便，所以我們有抗爭，
      但是建商沒有什麼表示。抗爭結果後，建商有退縮，沒有
      蓋到地籍線。當初系爭房屋蓋好的時候，房屋旁邊（指附
      圖A部分）就是鋪設柏油路面，蓋好之後就變成路面，有
      人就是會在那邊停車。因為對面是療養院，所以有人來的
      時候，常有人在那裡停車。（問：小花圃 (指上訴人事後
      自行增設)的地方關於出入的交通有何影響?）這塊地因為
      有人會在那裡停車，所以造成我們出入的不便以及危險等
      語（見96年5月3日筆錄）。證人李秋香證稱：「91、92年
      的時候住在系爭房屋的巷弄內，所以對系爭房屋很清楚。
      系爭房屋是上訴人住的，現在花圃上的地點，就是鋪設柏
      油路，記得當時房子在蓋的時候，就有附近的居民拉白布
      條抗議，要建設公司還給居民路權，當時該地點就是爛泥
      巴，後來建設公司改鋪設柏油路面之後，白布條就撤下了
      。改鋪設柏油路面的時候，該地是否供眾人使用我不清楚
      ，因為我們認為那就是馬路。複丈成果圖的Ａ部分就是鋪
      設柏油路面的部分。（問：如果不知道之前該地如何使用
      ，何以會知道Ａ部分要供道路使用？）那是因為當地的居
      民抗議，認為那部分是要供道路使用，建商不可以蓋到滿
      ，我是因為每天經過才知道，而且後來建商把道路鋪設柏
      油後，才把白布條拆掉等語（見96年4月12日筆錄）。互
      核上2證人所述，就本件系爭土地附圖A部分就是鋪設柏油
      路面，即其認知係供道路使用，亦係供公眾使用等情相符
      ，且證人2人係系爭房屋之鄰居，當知系爭房屋起建之情
      形，復與當事人間並無任故舊恩怨，亦與本件訟爭並無任
      何利益糾葛，當不致為偏袒任何一方而為虛偽陳述，致干
      冒受偽證罪追訴處罰之危險，是其2人之證述應屬可採。
      足證附圖A部分被上訴人係將之鋪設柏油路面，供道路公
      眾使用之一部分無誤。
（三）若被上訴人有交付系爭土地附圖A部分予上訴人，理應以
      欄杆或圍牆作為以道路區隔，以彰顯係私人之所有權為是
      ，而非將之連同馬路鋪上柏油，致使上訴人無法分辨其使
      用之界線，及公眾逕認供用臨時停車之用。是被上訴人主
      張系爭土地附圖A部分已交付予上訴人並不足採。
（四）上訴人雖於道路退縮地下方之狹長地帶建好花圃，自屬已
      取得該地之占有云云。然系爭土地附圖A部分原始即供公
      眾使用之一部分，復有居民抗爭，上訴人又自行拆除花台
      ，此有張錦棟、林能強、江國陞、李秋香等人之聯名書可
      證。是上訴人並無力獨自排除居民通行利用而單獨使用、
      收益。
（五）縱使依系爭房地之預售屋平面圖所示，房屋門前之轉角部
      份係標示為空地，並未繪製有圍牆、房屋或花圃，被上訴
      人亦未允諾將於該部分設置花圃，此部分係有意保留空間
      。然被上訴人既出售系爭土地予上訴人，縱使轉角部份係
      標示為空地，或未繪製有圍牆、房屋或花圃，然上訴人取
      得所有權，自有排他性之使用權能，被上訴人亦應交付予
      上訴人有完全排他性使用權之所有權能予上訴人為是。與
      是否有設置圍牆、房屋或花圃無關。故不得以未繪製有圍
      牆、房屋或花圃，而係有意保留空間，即可謂上訴人對該
      部分無使用之權能。
（六）關於附圖A部分土地供道路使用是否構成物之瑕疵之爭點
      ：
   1、按物之出賣人，對於買受人應擔保其物依第373條之規定
      危險移轉於買受人時，無滅失或減少其價值之瑕疵，亦無
      滅失或減少其通常效用，或契約預定效用之瑕疵。但減少
      之程度，無關重要者，不得視為瑕疵。民法第354條第1項
      定有明文。所謂物之瑕疵，係指存在於物之缺點而言。凡
      依通常交易觀念，或依當事人之決定，認為物應具備之價
      值、效用或品質而不具備者，即為物有瑕疵，且不以物質
      上應具備者為限。若出賣之特定物所含數量缺少，足使物
      之價值、效用或品質有欠缺者，亦屬之（最高法院73年台
      上字第1173號判例要旨參照）。
   2、一般人買賣不動產，通常均以可供使用面積之大小，作為
      買賣契約成立與否及價金高低之重要因素。而獨棟別墅買
      賣，依通常交易觀念，當事人所重視者，除房屋之使用外
      ，房屋所占基地以外可供單獨使用之地坪面積較大，可增
      加居住空間之隱私性及景觀利用性，故地坪之使用面積大
      小，自足以影響買賣之成立與否及價金之決定。本件上訴
      人向被上訴人購買系爭房地，其中房屋係獨棟別墅，土地
      面積則為95.33平方公尺。嗣被上訴人移轉登記與上訴人
      之土地面積為95.33平方公尺，惟所交付之上開土地中有
      附圖A部分16.81平方公尺位於房屋外，供社區道路之一部
      分使用之事實，已陳述如前。而被上訴人所交付之土地，
      其中系爭16.81平方公尺位於屋牆外且供社區道路一部分
      使用之客觀事實既然存在，則無論其有無經主管機關提供
      公用、所占該社區道路面積比例為何，該部分面積上訴人
      仍無從排除社區居民通行利用而單獨使用、收益，其價值
      及效用自難以與屋牆內地坪部分同視，足以影響買賣之價
      金決定。且依通常交易觀念，應認為其原應具備之價值、
      效用有所減少而有物之瑕疵。被上訴人辯稱其既已將系爭
      土地面積全數移轉予原告，並無任何短少缺漏，自無任何
      價值減少之瑕疵云，亦不足採。
   3、上訴人雖仍擁有所有權，然其使用權能受限於僅能以道路
      利用之方式為之，且不得排除或妨礙他人通行、停車使用
      ，欄杆、圍牆或以其他方式單獨占用收益，即難認系爭附
      圖A部分16.81平方公尺土地之價值及效用未予減少。被上
      訴人以上訴人就該部分所有權已移轉予上訴人，上訴人自
      得使用及自排除他人之侵害行為，遽指無物之瑕疵，尚不
      足採。
   4、綜此，上訴人主張系爭附圖A部分16.81平方公尺土地供道
      路之一部分使用，構成物之瑕疵，堪以採信。
（七）關於上訴人主張減少價金之計算基準是否合理之爭點：
   1、按買賣因物有瑕疵，而出賣人應負擔保之責者，買受人得
      解除其契約或請求減少其價金。但依情形，解除契約顯失
      公平者，買受人僅得請求減少價金。民法第359條定有明
      文。本件上訴人主張向被上訴人購買之系爭房地，其中有
      附圖A部分16.81平方公尺位於屋圍外，為供社區○○道路
      之一部分，被上訴人應負物之瑕疪擔保責任，為有理由，
      已如上述，則上訴人依上開規定請求減少價金，並與被上
      訴人請求之尾款抵銷自屬有據。茲就上訴人主張減少價金
      之計算基準審究如下：
    (1)系爭附圖A部分16.81平方公尺土地雖非一般屬於共有型態
      之公共設施，上訴人仍有登記之所有權，惟供道路一部分
      供公眾使用之目的已限制上訴人之自由使用、收益權能，
      其處分轉售時之價值亦將大幅減低，就系爭附圖A部分
      16.81 平方公尺土地無法單獨使用收益，仍須每年負擔地
      價稅。互核以觀，上訴人主張以買賣系爭土地之價金以為
      計算減少價金之基準，衡情尚屬可採。
    (2)依兩造之土地預定買賣契約所示，其土地買賣之面積為28
      .66 坪，總價為279萬元。依此折算每坪之單價為97,348
      元（元以下4捨5入，以下同）。以附圖A部分16.81平方公
      尺折算為為5.085坪（16.81×0.3025）。5.085坪之總價
      為495,015（5.085×97348）。惟本院認上訴人仍保有此
      部分之所有權，僅其使用權能受侵害，若以此全部扣減附
      圖A部分16.81平方公尺之總價，則此部分上訴人未支付任
      何價金即保有附圖A部分16.81平方公尺之所有權，無異於
      上訴人就此部分係不當得利，故本院認以7成即346,511元
      （495015×0.7）折扣此部分之價金為始為合理。惟原審
      已認被上訴人之請求應扣除道路退縮部分23,500元，被上
      訴人就其敗訴並未上訴，故上訴人就土地短少部分於本院
      2審可再扣減部分為323,011元（000000－00000）。
   2、按買受人依民法第259條定所得主張之價金減少請求權，
      一經買受人以意思表示行使，出賣人所得請求之價金，即
      於應減少之範圍內縮減之。換言之，出賣人於其減少之範
      圍內，即無該價金之請求權存在（最高法院87年台簡上字
      第10號判例意旨參照）。本件上訴人得請求被上訴人減少
      價金就採光罩及土地短少部分合計共351,011元（323011+
      28000）。
七、被上訴人係依據買賣之法律關係，請求上訴人給付買賣價金
    386,945元，經原審認扣除道路退縮部分23,500元、廚房設
    備28,000元、聯繫系統2,450元，而認被上訴人於332,995元
    元範圍內之請求，為有理由，應予准許，並駁回逾此範圍之
    請求，被上訴人對於駁回部分並未上訴而確定。是本件上訴
    之範圍為一審判決命被上訴人給付上訴人332,995元之部分
    。然如前所述，上訴人得再扣減部分為351,011元，被上訴
    人請求332,995元經扣減351,011元後為0元。從而被上訴人
    之請求即無理由。是原審判決命上訴人羅淑卿、乙○○、甲
    ○○應給付被上訴人332,995元，及上訴人羅淑卿自93年6月
    22日起至清償日止，上訴人乙○○、甲○○自93年7月10日
    起至清償日止，均按年息百分之5計算之利息暨該訴訟費用
    負擔及假執行、免假執行之宣告，即有違誤。上訴意旨就此
    部分指摘原判決不當，求予廢棄改判，為有理由。
八、據上論結，本件上訴為有理由，依民事訴訟法第436條之1第
    3 項、第450條、第78條，判決如主文。
中　　華　　民　　國　　96　　年　　6 　　月　　20　　日
                 民事第一庭審判長法  官  林世芬
                                 法　官　吳芝瑛
                                 法  官  馮保郎
以上正本係照原本作成。
本判決不得上訴。
中　　華　　民　　國　　96　　年　　6 　　月　　21　　日
                                 書記官　王立梅
